【裁判字號】    98,訴,929
【裁判日期】    981127
【裁判案由】    違反毒品危害防制條例
【裁判全文】
臺灣嘉義地方法院刑事判決               98年度訴字第929號
公  訴  人  臺灣嘉義地方法院檢察署檢察官
被      告  甲○○
上列被告因毒品危害防制條例案件，經檢察官提起公訴（98年度
毒偵字1447號），本院合議庭裁定由受命法官獨任行簡式審判程
序，判決如下：
    主  文
甲○○施用第一級毒品，累犯，處有期徒刑玖月。
    犯 罪 事 實
一、甲○○前因施用毒品案件，經本院以91年度毒聲字第259號
    裁定送觀察勒戒後，認有繼續施用毒品之傾向，再以91年度
    毒聲字第382號裁定令入戒治處所施以強制戒治1年，嗣經本
    院以91年度毒聲字第996號裁定停止強制戒治，所餘期間付
    保護管束，後本院再以92年度毒聲字第361號裁定撤銷停止
    戒治，令入戒治處所施以強制戒治，於民國92年10月27日執
    行完畢出監。又因施用毒品之毒品危害防制條例等案件，先
    後經本院以95年度訴字第648號、95年度訴字第782號、96年
    度訴字第8號，各判處有期徒刑1年2月、8月、8月確定，上
    揭數罪經減刑裁定為應執行有期徒刑1年1月確定，於97年2
    月17日執行完畢。仍不知悔改，於強制戒治執行完畢釋放後
    ，再基於施用第1級毒品海洛因之犯意，於98年8月7日14時
    許，在嘉義市○區○○里○○街217巷6號住處，以將海洛因
    置入針筒內加水融合後注射之方式，施用海洛因1次。嗣於
    98年8月10日15時40分許，持臺灣嘉義地方法院檢察署檢察
    官核發之鑑定許可書，在嘉義縣警察局刑事警察大隊內，執
    行採集得其尿液檢送驗確呈可待因及嗎啡陽性反應，始悉上
    情。
二、案經嘉義縣警察局移送臺灣嘉義地方法院檢察署檢察官偵查
    起訴，經本院合議庭裁定由受命法官獨任行簡式審判程序。
    理  由
一、本件被告所涉犯者為毒品危害防制條例第10條第1項，非死
    刑、無期徒刑、最輕本刑為3年以上有期徒刑之罪或高等法
    院管轄第一審案件。本院行準備程序時，被告就被訴事實為
    有罪之陳述，經告知簡式審判程序之旨，並聽取檢察官及被
    告之意見後，本院爰依刑事訴訟法第273條之1第1項裁定由
    受命法官獨任進行簡式審判程序。故本件簡式審判程序之證
    據調查，依刑事訴訟法第273條之2之規定，不受同法第159
    條第1項、第161條之2、第161條之3、第163條之1及第164條
    至第170條規定之限制，合先敘明。
二、訊據被告甲○○對於在上揭時地施用海洛因1次之犯行，於
    警詢及本院準備程序、審理時均坦承不諱，且被告於98年8
    月10日15時40分許，經警持臺灣嘉義地方法院檢察署檢察官
    核發之鑑定許可書採尿送驗，呈嗎啡、可待因陽性反應，有
    臺灣嘉義地方法院檢察署鑑定許可書、尿液送驗姓名對照表
    、臺灣檢驗科技股份有限公司濫用藥物尿液檢驗報告各1紙
    在卷可參（見警卷第7-9頁），足認被告之自白與事實相符
    。
三、按毒品危害防制條例於92年7月9日修正公布，自93年1月9日
    施行，其中第20條、第23條將施用毒品之刑事處遇程序，區
    分為「初犯」及「5年內再犯」、「5年後再犯」。依其立法
    理由之說明：「初犯」，經觀察、勒戒或強制戒治後，應為
    不起訴處分或不付審理之裁定；經觀察、勒戒或強制戒治執
    行完畢釋放後，「5年內再犯」者，因其再犯率甚高，原實
    施之觀察、勒戒及強制戒治既已無法收其實效，爰依法追訴
    或裁定交付審理。至於經觀察、勒戒或強制戒治執行完畢釋
    放後，「5年後再犯」者，前所實施之觀察、勒戒或強制戒
    治已足以遮斷其施用毒品之毒癮，為期自新及協助其斷除毒
    癮，仍適用「初犯」規定，先經觀察、勒戒或強制戒治之程
    序。從而依修正後之規定，僅限於「初犯」及「5年後再犯
    」二種情形，始應先經觀察、勒戒或強制戒治程序。倘被告
    於5年內已再犯，經依法追訴處罰，縱其第3次（或第3次以
    上）再度施用毒品之時間，在初犯經觀察、勒戒或強制戒治
    執行完畢釋放5年以後，已不合於「5年後再犯」之規定，且
    因已於「5年內再犯」，顯見其再犯率甚高，原實施觀察、
    勒戒或強制戒治，已無法收其實效，即應依該條例第10條處
    罰，最高法院95年度第7次刑事庭會議決定可資參照。查被
    告前因施用毒品案件，經本院以91年度毒聲字第259號裁定
    送觀察勒戒後，認有繼續施用毒品之傾向，再以91年度毒聲
    字第382號裁定令入戒治處所施以強制戒治1年，嗣經本院以
    91年度毒聲字第996號裁定停止強制戒治，所餘期間付保護
    管束，後本院再以92年度毒聲字第361號裁定撤銷停止戒治
    ，令入戒治處所施以強制戒治，於92年10月27日執行完畢出
    監。又因施用毒品之毒品危害防制條例等案件，先後經本院
    以95年度訴字第648號、95年度訴字第782號、96年度訴字第
    8號，各判處有期徒刑1年2月、8月、8月確定，上揭數罪經
    減刑裁定並定應執行有期徒刑1年1月確定，於97年2月17日
    執行完畢，有臺灣高等法院被告前案紀錄表1份附卷可憑，
    是被告於強制戒治執行完畢釋放後，於5年內已再犯，並經
    依法追訴處罰，雖其本件再度施用毒品之時間，在經強制戒
    治執行完畢釋放5年以後，已不合於「5年後再犯」之規定，
    依上開決定，應依法追訴處罰甚明。本件事證明確，被告之
    犯行堪予認定。
四、核被告所為，係犯毒品危害防制條例第10條第1項之施用第1
    級毒品罪。被告持有海洛因進而施用之，其持有之低度行為
    應為施用之高度行為所吸收，不另論罪。被告受徒刑之執行
    完畢後，5年以內故意再犯本件有期徒刑以上之罪，為累犯
    ，應依刑法第47條第1項規定加重其刑。爰審酌被告前因施
    用毒品犯行，經強制戒治執行完畢，猶不思藉機徹底戒除施
    用毒品之惡習，再次施用毒品，惟其施用毒品係自戕行為，
    及本件施用毒品之手段，其犯後坦承犯行態度良好等一切情
    狀，量處如主文所示之刑，以示懲儆。
據上論斷，應依刑事訴訟法第273條之1第1項、第299條第1項前
段，毒品危害防制條例第10條第1項，刑法第11條前段、第47條
第1項判決如主文。
本案經檢察官侯德人到庭執行職務。
中    華    民    國    98    年    11    月    27    日
                  刑事第二庭    法  官  沈福財
以上正本證明與原本無異。
如不服本判決應於收受判決後10日內向本院提出上訴書狀，並應
敘述具體理由；其未敘述上訴理由者，應於上訴期間屆滿後20日
內向本院補提理由書（均須按他造當事人之人數附繕本）「切勿
逕送上級法院」。
中    華    民    國    98    年    11    月    27    日
                                書記官  林美足
附錄論罪科刑法條全文：
毒品危害防制條例第10條第1項：
施用第一級毒品者，處6月以上5年以下有期徒刑。


司法院資訊處製作；財團法人民間司法改革基金會備份。
